【裁判字號】    97,交聲,456
【裁判日期】    980806
【裁判案由】    聲明異議
【裁判全文】
臺灣屏東地方法院交通事件裁定         97年度交聲字第456號
原處分機關  交通部公路總局高雄區監理所屏東監理站
異  議  人  甲○○
即受處分人
上列受處分人因違反道路交通管理處罰條例案件，對於原處分機
關於民國97年11月13日所為之處分（原處分：屏監違字第裁82-B
00000000號），聲明異議，本院裁定如下：
    主  文
原處分撤銷，發回交通部公路總局高雄區監理所屏東監理站。
    理  由
一、原處分意旨略以：受處分人即異議人 (下稱：異議人）甲○
    ○所有車號000-0000號輕型機車，於民國 (下同）93年12月
    13日下午4 時30分由乙○○駕駛，在高雄市○○區○○路、
    龍興路口，被警舉發「使用註銷之牌照行駛道路」違規，有
    高市警交字第B0 0000000號違規通知單可稽，旨揭違規車輛
    係於84年3 月31日逕行註銷在案 (有車籍查詢表可參），本
    站爰依道路交通管理處罰條例第12條第1 項第4 款暨違反道
    路交通管理事件統一裁罰基準表第12條第1 項第4 款裁處登
    記之汽車所有人 (即異議人）繳納新台幣 (下同）10,800元
    應無不當。
二、異議人則以：車號000-0000輕機當時由乙○○先生駕駛，由
    警察機關攔停，當時原處分機關未在此期間寄出任何裁決通
    知單，直至97年才通知機車所有人即受處分人罰款10,800元
    。而原駕駛人張饒川也有詢問高雄區監理所，此罰單是否須
    繳納？監理所人員告知沒有B0 0000000號裁決書，無須繳納
    ，請查明機車所有人是否真的蓄意不予繳納，或是監理站行
    政疏失，若無這些資料，僅此裁決書做為依據之裁罰，亦有
    失當。再查依據駕駛者所述：路攔警察告知當時只是宣導此
    車牌已過期，需更換新車牌，且舉發通知單開立之姓名”張
    饒川”與駕駛人”乙○○”不符，並無駕駛人親手簽名，聲
    明人為保權益謹具狀依法聲明異議，求為撤銷原處分等語。
三、查異議人甲○○所有車號000-0000號輕型機車於民國 (下同
    ）93 年12月13日下午4 時30分由乙○○駕駛，在高雄市○○
    區○○路、龍興路口，被警舉發「使用註銷之牌照行駛道路
    」違規，有高市警交字第B00000000 號違規事件舉發通知單
    暨採證照片附卷可按而系爭000-0000號輕機車牌照早於83年
    3 月31日即經逕行註銷在案，復有車籍查詢表附卷足佐，並
    據異議人所不爭執，以上情事固堪認定為事實。
四、惟按汽車有下列情形之一者，處汽車所有人新台幣3,600 元
    以上10,800元以上罰鍰，並禁止其行駛：四使用吊銷、註銷
    之牌照行駛，道路交通管理處罰條例第12條第1 項第4 款定
    有明文；次按行為人有本條例之情形者，應填製舉發違反道
    路交通管理事件通知單 (以下簡稱通知單），並於被通知人
    欄予以勾記，其通知聯依下列規定辦理：... 二受處分人非
    該當場被查獲之駕駛人或行為人，舉發機關應另行送達之。
    違反道路交通管理事件統一裁罰基準表及處理細則第11條第
    1 項第2 款亦定有明文；又填掣通知單時，受處分人非當場
    被查獲之駕駛人或行為人，其應到案日期應距舉發日為30日
    ；原舉發機關舉發違違反道路交通管理事件後，應於舉發當
    日或翌日午前，將該舉發違反道路交通管理事件有關文書或
    電腦資料連同有暫代保管物件者之物件送由該管機關，於舉
    發之日起四日內移送處罰機關。此觀諸前開「處理細則」第
    15條第2 款、第28條第1 項規定自明。查系爭車牌號碼
    000-0000號輕型機車係異議人甲○○所有，此有機車車籍查
    詢資料在卷可佐，而本件「使用註銷之牌照行駛」之違規行
    為，係以汽車所有人為處罰對象，自應以異議人為受處分人
    依法製單舉發，通知並予移送裁罰始臻適法，自不待言。
五、然查，系爭舉發違規事件通知單竟以實際駕駛人乙○○ (誤
    繕為「張饒川」）為受處分人，且未勾記以「汽車所有人」
    為「被通知人」；次查，其記載「應到案日期：93年12月28
    日」距舉發日 (93年12月13日）亦不足30日，舉發程序俱有
    未合，抑有進者，原舉發單位復未對應受處分之人即異議人
    另製單舉發並依法送達通知，更未於法定期限內將受處分人
    移送裁決，上開舉發程序僅以駕駛人乙○○為被通知人並予
    移送，其舉發對異議人不生效力難謂適法。
六、綜上所述，本件前開違反交通秩序罰應依該機車所有人即異
    議人為受處分人（道路交通管理處罰條例第12條第1 項第4
    款參照），而異議人既非當場被查獲之駕駛人，原舉發單位
    該舉發通知單又僅對實際駕駛人乙○○為通知，而未對受處
    分人（即異議人）另行送達舉發通知單，其舉發程序即有瑕
    疵，對異議人不生通知效力。原處分機關未細察，據上開瑕
    疵舉發通知單逕以異議人為受處分人並認異議人「逾越應到
    案日60日以上」，逕依違反道路交通管理事件統一裁罰基準
    表第12條第1 項第4 款，裁罰法定最高罰款10,800元，即有
    未當，異議意旨指摘及此，為有理由，本院應予撤銷；惟異
    議人係系爭機車所有人，有將已註銷之車號000-0000號車牌
    懸掛於機車上，由其父乙○○駕駛使用之事實，同堪肯認，
    此部分之違反交通秩序罰事件，應由原處分機關於踐行通知
    程序後，依法裁處，爰將本件發回原處分機關另為適當之處
    分如主文所示。
七、依道路交通案件處理辦法第20條，裁定如主文。
中    華    民    國    98    年    8     月    6     日
                  交通法庭    法  官  朱盈吉
以上正本證明與原本無異。
如不服本裁定應於收受送達後五日內向本院提出抗告書狀敘述抗
告之理由抗告於台灣高等法院高雄分院。
中    華    民    國    98    年    8     月    6     日
                                書記官  林祥玉


司法院資訊處製作；財團法人民間司法改革基金會備份。
